【裁判字號】    96,簡上,237
【裁判日期】    970124
【裁判案由】    詐欺
【裁判全文】
臺灣新竹地方法院刑事判決             96年度簡上字第237號
上  訴  人  臺灣新竹地方法院檢察署檢察官
被      告  乙○○
上列被告因詐欺案件，檢察官不服本院簡易庭96年度竹簡字第10
45號，中華民國96年9月29日第一審簡易判決（聲請簡易判決處
刑案號：96年度偵字第3133號），提起上訴，本院管轄第二審之
合議庭判決如下：
    主  文
上訴駁回。
    事  實
一、乙○○依其智識經驗，能預見提供自己之金融帳戶存摺、提
    款卡及密碼予真實姓名年籍不詳之人使用，常與財產犯罪密
    切相關，可能幫助該人遂行不法意圖用以詐欺犯罪，竟仍基
    於縱有人以其金融帳戶實施詐欺犯罪亦不違背其本意之幫助
    詐欺取財犯意，於民國95年4月30日經由報紙分類廣告得知
    收購郵局帳戶之訊息，遂與真實姓名、年籍不詳，自稱「吳
    先生」之詐騙集團成員聯絡出售帳戶事宜，「吳先生」請乙
    ○○先去申請語音系統服務，乙○○遂於95年5月2日下午3
    時8分許，至位在新竹縣竹北市○○○路60號之台灣郵政股
    份有限公司竹北郵局（新竹33支郵局），將其於82年2月5日
    開立之局號000000-0、帳號000000-0號存簿儲金帳戶申請使
    用電話語音服務，申請完畢後旋即於同日在新竹縣竹北市東
    元綜合醫院前之加油站，以新台幣（下同）5,000元之代價
    ，將上開郵局存摺、提款卡（含密碼）交予「吳先生」，嗣
    於同年月26日下午4時59分許，該詐欺集團所屬另名真實姓
    名、年籍不詳，綽號「小馬」之成年男子，復偕同乙○○前
    往台灣郵政股份有限公司竹北郵局辦理網路服務。其後該詐
    騙集團成員「吳先生」、「小馬」取得上開帳戶存摺、提款
    卡後，即基於意圖為自己不法所有之犯意，由姓名、年籍不
    詳之成年人，於95年5月底某日，利用華義科技股份有限公
    司代理之電腦網路遊戲「熱血江湖」與甲○○連線之機會，
    向甲○○佯稱欲以1,000元之代價出售虛擬遊戲貨幣「熱幣
    」4億元等語，甲○○先依詐騙集團成員指示跨行轉帳1,000
    元至詐騙集團成員所指定之不詳帳戶，甲○○因未收到交易
    之虛擬貨幣，遂打電話與該詐騙集團聯絡，詐騙集團成員即
    要求甲○○至自動櫃員機依其指示操作查詢，並稱因甲○○
    操作錯誤造成系統故障，需與金管會人員聯絡，甲○○不疑
    有他，依詐騙集團成員指示以其所使用之門號0000000000號
    之行動電話撥打門號0000000000號行動電話與詐騙集團成員
    自稱「金管會人員余主任」聯絡，復依「余主任」之指示，
    於95年6月5日中午12時許，至彰化縣彰化市○○路郵局，臨
    櫃匯款764,000元至乙○○上開帳戶內，嗣因甲○○察覺有
    異而報警，上開帳戶為警通報為警示帳戶後，乙○○於95年
    6月9日前往中國信託商業銀行新竹分行辦理存摺補發時，為
    該銀行行員報警查獲，始得悉上情。
二、案經甲○○訴由彰化縣警察局彰化分局報請臺灣新竹地方法
    院檢察署檢察官偵查後聲請簡易判決處刑。
    理  由
壹、程序部分：
一、按被告以外之人於審判外之言詞或書面陳述，除法律另有規
    定者外，不得作為證據，刑事訴訟法第159條第1項固有明文
    規定。又被告以外之人於審判外之陳述，雖不符刑事訴訟法
    第159條之1至之4之規定，惟經當事人於審判程式同意作為
    證據，法院審酌該言詞陳述或書面陳述作成時之情況，認為
    適當者，亦得為證據，復為同法第159條之5第1項所明定。
    本案證人甲○○於警詢或偵查中之陳述，業經被告同意援引
    作為證據，本院審酌後亦認為適當，故其於審判外之陳述，
    自得作為本案之證據。另本案認定事實所引用之文書證據，
    並無證據證明係公務員違背法定程序所取得，亦無刑事訴訟
    法第159條之4之顯有不可信之情況與不得作為證據之情形，
    自應認有證據能力，此合先敘明。
貳、實體部分：
一、上開犯罪事實，業經被告乙○○於本院審理時坦白承認，核
    與告訴人甲○○於警詢、偵查中指訴遭騙匯款之情節大致相
    符（見偵查卷第4、5、51、52頁），並有存款明細（儲戶收
    執聯）、彰化縣警察局彰化分局受理刑事案件報案三聯單、
    通聯調閱查詢單、中華郵政股份有限公司新竹郵局95年6月
    20 日竹營字第0950100586號函暨其所附開戶資料、查詢帳
    戶最近交易資料、新竹市警察局第一分局北門派出所警員李
    思宗於95年6月9日出具之偵查報告、台灣郵政股份有限公司
    新竹郵局96年6月4日竹營字第0960100499號函暨其所附郵政
    存簿儲金帳戶申請使用電話語音服務申請書、網路郵局儲匯
    壽業務服務約定書、客戶歷史交易清單等可資佐證（見偵查
    卷第6至12、21至36頁），足見被告之自白與事實相符，應
    可採信，事證明確，被告幫助詐欺犯行，堪以認定。
二、按幫助犯之成立，主觀上行為人須有幫助故意，客觀上須有
    幫助行為，意即需對於犯罪與正犯有共同之認識，而以幫助
    之意思，對於正犯資以助力，而未參與實施犯罪之行為者而
    言，最高法院75年度臺上字第1509號、88年度臺上字第1270
    號判決意旨均同此見解。是核被告乙○○將其所有之上開帳
    戶存摺、提款卡（含密碼）等物，提供予姓名年籍不詳之人
    ，供其詐騙告訴人財物，其顯係基於幫助他人詐取財物之犯
    意，且所為提供金融機構存摺及提款卡予他人之行為，亦屬
    刑法詐欺罪構成要件以外之行為，被告既以幫助他人犯罪之
    意思而參與犯罪構成要件以外之行為，自應成立刑法第339
    條第1項詐欺取財罪之幫助犯。又被告係幫助該姓名年籍不
    詳之人所屬之犯罪集團為詐欺取財犯行，係幫助犯，應依正
    犯之刑減輕之。
三、上訴意旨略以：被告犯後並未坦承犯行，顯見其犯後不知悔
    改，態度惡劣，所造成告訴人之財產損失高達76萬餘元，均
    無法獲得賠償，原審僅判處被告有期徒刑6月，經減刑後為
    有期徒刑3月，顯屬過輕等語。經查：被告於警、偵訊中固
    未坦承犯行，惟於本院審理時已坦白承認因當時生病急需用
    錢，遂出賣帳戶，在警局製作筆錄時，因心理慌張，就照詐
    騙集團教導之口供為供詞，警、偵訊筆錄不實在，實際上賣
    帳戶只拿到2,500元，知道自己錯了，對不起告訴人等語（
    見本院二審卷第34、35、37、39頁），又被告為肢體障礙之
    人，此有中華民國身心障礙手冊1紙在卷可憑（見本院二審
    卷第41頁），其因欠缺金錢就醫而為本件出賣帳戶之行為，
    犯罪動機尚值同情，兼衡其於本院審理時已坦承犯行，知所
    悔悟，態度良好，而告訴人所受之財產上損害，亦已提起附
    帶民事訴訟向被告求償，此經本院調取97年度簡附民上字第
    2號請求賠償損害卷宗查閱屬實，是告訴人仍得依循民事訴
    訟途徑獲得賠償，綜核上情，本院認原審判決認定被告係犯
    刑法第339條第1項、第30條之幫助詐欺罪，且適用刑事訴訟
    法第499條第1項前段、第3項，刑法第2條第1項前段、第339
    條第1項（原審判決贅載修正前）、第30條（原審判決誤載
    為修正前第30條）、修正前刑法第41條第1項前段、罰金罰
    鍰提高標準條例第1條前段，廢止前罰金罰鍰提高標準條例
    第2條，現行法規所定貨幣單位折算新臺幣條例第2條，中華
    民國九十六年罪犯減刑條例第2條第1項第3款、第7條（原審
    判決贅載第4條）規定，並審酌被告提供帳戶予犯罪集團供
    告訴人匯款之用，造成犯罪偵查困難，嚴重危害經濟交易秩
    序與社會治安，且考量被告並未實際參與詐欺取財之犯行，
    可歸責性較小，其現年僅27歲，應係年輕失慮所為等一切情
    狀，量處有期徒刑6月，減為有期徒刑3月，如易科罰金以新
    臺幣900元折算1日，經核認事用法，並無違誤，量刑亦屬妥
    當。從而，本件上訴為無理由，應予駁回。
四、據上論斷，應依刑事訴訟法第455條之1第1項、第3項、第36
    8條，判決如主文。
本案經檢察官葉乃瑋到庭執行職務。
中    華    民    國    97    年    1     月    24    日
                  刑事第五庭審判長法  官  吳靜怡
                                  法  官  楊麗文
                                  法  官  蔡欣怡
以上正本證明與原本無異。
不得上訴。
中    華    民    國    97    年    1     月    24    日
                                  書記官  劉怡芳


司法院資訊處製作；財團法人民間司法改革基金會備份。
